臺灣桃園地方法院民事判決　　　　　　　 100年度訴字第86號
原　　　告　洪玉真
訴訟代理人　邱鎮北律師
複　代理人　莊守禮律師
被　　　告　房勵明
訴訟代理人　巨克安律師
上列當事人間請求給付買賣價金事件，於民國100 年7 月25日辯
論終結，本院判決如下：
    主      文
原告之訴及假執行之聲請均駁回。
訴訟費用由原告負擔。
    事實及理由
一、按訴狀送達後，原告不得將原訴變更或追加他訴，但請求之
    基礎事實同一、擴張或減縮應受判決事項之聲明者，不在此
    限，民事訴訟法第255 條第1 項第2 款、第3 款定有明文。
    查原告起訴時聲明第1 項為，被告應給付原告新台幣（下同
    ）400 萬元，及自民國99年12月3 日起至清償日止，按年息
    5 ％計算之利息（見本院卷第4 頁）；嗣原告於100 年6 月
    23日本院言詞辯論期日以言詞變更上開遲延利息起算日為10
    0 年1 月8 日（見本院卷第37頁），經核原告上開聲明之變
    更，係屬減縮應受判決事項之聲明，且其請求之基礎事實同
    一，按諸首揭規定要無不合，應予准許。
二、原告起訴主張：
  (一)緣壹零壹酒店、紅翻天酒店及天使酒店實際上係由同1 人經
    營之同一體系酒店，其中壹零壹酒店股份總數共12股，每股
    250 萬元，而原告占有4 股、被告占有1 股、資產設備占2
    股、證人李文琪占有4 股、證人黃明誠佔有1 股（該股出資
    係由黃明誠出資50萬元、李文琪出資110 萬元、被告出資90
    萬元）。嗣被告有意出售其1 股股權，並稱其有權代售黃明
    誠之1 股股權，故原告乃與被告談妥以每股200 萬元為代價
    ，買受該2 股股權，然被告於隔日又稱要將上開壹零壹酒店
    2 股股權、其所有天使及紅翻天酒店（二者雖為不同酒店，
    惟資金與營收一併計算）2 股股權一併出售予原告，共計58
    0 萬元（天使及紅翻天酒店2 股股權為180 萬元），惟因當
    時買賣價金尚有不足，被告乃同意原告就此180 萬元部分延
    至100 年1 月5 日支付，而原告於同意上揭條件後即於99年
    12月3 日以原告之父洪武山名義匯款400 萬元予被告於中國
    信託商業銀行南崁分行帳戶。詎被告後竟將其所有天使及紅
    翻天酒店2 股股權另行出售予李文琪，且於收受上開400 萬
    元買賣價金後亦未將其所有壹零壹酒店1 股股權與黃明誠所
    有壹零壹酒店1 股股權之出資證明或股權證明及代理黃明誠
    出售股權之授權書交付予原告，顯違反兩造約定，故原告乃
    發函於100 年1 月8 日解除兩造間買賣契約，爰依民法第22
    6 條第1 項、第256 條、第259 條第1 項第2 款規定提起本
    件訴訟，請求被告返還原告已支付之價金400 萬元。
  (二)聲明：被告應給付原告400 萬元，及自100 年1 月8 日起至
    清償日止，按年息5 ％計算之利息；原告願供擔保，請准予
    宣告假執行。
三、被告則以：
  (一)兩造均為壹零壹酒店股東，惟因公司組織型態為一般有限公
    司，且營業項目為視聽歌唱業，故對於實際上為隱名合夥之
    出資型態，無法於公司營業登記上載明股權出資比例，又因
    壹零壹酒店股東僅為4 人，扣除買賣雙方當事人共3 人外，
    所餘股東僅李文琪1 人，而被告亦已向其口頭告知並得其同
    意，是被告讓售與原告之股權除以口頭約定協議外，在公司
    登記上全無記載股權之前提下，被告實無法提供任何由主管
    機關出具之書面證明，然兩造皆為壹零壹酒店股東，被告及
    另一股東黃明誠均願以個人名義開立切結證明書以明責任。
    至於原告另稱被告將所有天使及紅翻天酒店2 股股權違約私
    下讓售予李文琪云云，均屬憑空杜撰，原告所提出之光碟譯
    文亦無從證明被告已將天使及紅翻天酒店2 股股權讓售予李
    文琪，且天使及紅翻天酒店股權買賣更與壹零壹酒店股權買
    賣無關，並非一起買賣。
  (二)聲明：原告之訴及其假執行之聲請均駁回；如受不利判決，
    被告願供擔保請准宣告免為假執行。
四、兩造不爭執之事實：兩造間原定有買賣契約，由被告將壹零
    壹酒店2 股股權、其所有天使及紅翻天酒店2 股股權一併出
    售予原告，壹零壹酒店每股200 萬元、天使及紅翻天酒店2
    股股權為180 萬元，共計580 萬元，惟因當時買賣價金尚有
    不足，被告乃同意原告就此180 萬元部分延至100 年1 月5
    日支付，而原告於同意上揭條件後即於99年12月3 日以原告
    之父洪武山名義匯款400 萬元予被告於中國信託商業銀行南
    崁分行帳戶。嗣原告於100 年1 月8 日寄發存證信函，以被
    告於100 年1 月5 日前將天使及紅翻天酒店2 股股權另售予
    第3 人，認為被告已給付不能，通知被告解除上開買賣契約
    。此部分事實並有彰化銀行匯款回條、原告委託律師所發之
    律師函及送達回執在卷為憑。
五、原告主張：被告於100 年1 月5 日前已將天使、紅翻天酒店
    2股股權出售予李文琪，且於收受上開400 萬元買賣價金後
    亦未將其所有壹零壹酒店1 股股權與黃明誠所有壹零壹酒店
    1 股股權之出資證明或股權證明及代理黃明誠出售股權之授
    權書交付予原告，已屬民法第226 條規定之給付不能，原告
    自得依民法第256 條之規定解除契約，請求被告回復原狀等
    語，為被告所否認，並以上開情詞置辯。是本件應審究者為
    ：被告於本件買賣契約是否有民法第226 條所規定之給付不
    能情形？經查：
  (一)就壹零壹酒店股權部分：據證人李文琪於本院審理中證稱：
    壹零壹酒店原先配股狀況為原告4 股、公股（即頂下舊店設
    備）2 股、伊有4 股、被告1 股、黃明誠1 股，後來被告和
    黃明誠的股賣給原告，原告現有6 股、其餘不變，原告的配
    偶陸宏錦有告訴伊股權轉讓之事，被告也有告訴伊，壹零壹
    酒店的實際經營人是伊，股東所繳股金都是交給伊，但沒有
    股東證明、也沒有股權讓渡書，以伊說的為準等語（見本院
    卷第33至34頁），及證人黃明誠於本院審理時證稱：伊曾經
    是壹零壹酒店之股東，占有所有股權的1/ 12 ，後來伊的股
    權賣給原告，伊收到200 萬，是被告交給伊的，因為買賣股
    權的事情，伊交給被告處理等語（見本院卷第35至36頁），
    足見壹零壹酒店負責人李文琪及證人黃明誠均承認被告所有
    之1 股股權及證人黃明誠所有之1 股股權，已完成轉讓予原
    告，被告已完成此部分給付，且壹零壹酒店本無股權之相關
    書面證明，故縱被告無法提出股權轉讓證明，亦不影響被告
    已履行其契約義務之事實。原告主張被告無法提出股權之出
    資證明或股權證明及代理黃明誠出售股權之授權書交付予原
    告，屬於給付不能，自非可採。
  (二)就天使及紅翻天酒店股權部分：按松柴債務係僅以種類指示
    給付物之債務，並非特定物給付之債務，縱令上訴人所稱存
    積之松柴，在杭州淪陷時被敵偽毀滅非虛，亦不生給付不能
    之問題。（最高法院37年上字第7140號判決意旨參照）；又
    被上訴人主張上訴人於民國二十九年十一月二十七日，出賣
    於被上訴人之八寸軟片一百打，已於同月二十九日交付五十
    打，其餘五十打經被上訴人於同年十二月一日去函催交，上
    訴人遂於原函批以片日內由碚運到，即送上不誤字樣，業經
    原審查據被上訴人提出之函件，認定屬實，上訴人對於此項
    認定，並未有所指摘，是其出賣之軟片僅以種類指示，並非
    特定物，通常不致給付不能，且上訴人應為給付之期，係在
    民國二十九年十二月間，縱令當時軟片來源已屬稀少，亦僅
    給付困難，不得謂為給付不能（最高法院32年上字第4757號
    判例意旨參照）。依上開判例意旨，若契約約定之給付物非
    特定物而為代替物，則除非此種類之物，於市場上消失，否
    則不發生給付不能問題。（最高法院82年度台上字第507 號
    判決意旨參照）。查本件買賣標的為壹零壹酒店、天使及紅
    翻天酒店股權各2 股，係以種類、數量表示給付物，應屬種
    類之債，又本件買方之交易目的顯然在於持有股權後可享有
    該酒店之盈餘獲利，而股權並不因不同人持有而異其價值，
    故兩造之真義應係以種類指示給付物，並無特定之意，參以
    天使及紅翻天酒店除被告所持有之2 股以外，其餘尚有10股
    （包含原告持有2 股，李文琪持有8 股），顯非於市場上已
    不存在，揆諸上開最高法院見解，天使與紅翻天酒店之股權
    並無給付不能之可言。
  (三)況且依證人李文琪於本院審理中證稱：伊在成立壹零壹酒店
    時資金不足，伊將天使及紅翻天酒店的2 股賣給被告，共18
    0 萬元，後來並沒有向被告買回來，股權還是被告的（見本
    院卷第34至35頁），原告主張被告於100 年1 月5 日前已將
    天使及紅翻天酒店2 股股權賣給李文琪，即屬無據。至原告
    另提出證人李文琪與原告間100 年4 月16日之電話錄音光碟
    及譯文（見本院卷第42-45 頁）、原告與被告間100 年1 月
    2 日之電話錄音光碟及譯文（見本院卷第47至53頁），意在
    證明證人李文琪曾於電話中承認其曾向被告買回天使及紅翻
    天酒店之2 股股權及原告曾於電話中表示已將天使及紅翻天
    之2 股股權賣給李文琪。惟查證人李文琪與原告之對話，幾
    乎均為原告之單方陳述，證人李文琪則僅出聲「嗯」表示聽
    到，難認證人李文琪之真意為何，況私人電話中之對談，陳
    述並非精準，又無當庭具結作證之法律效力，是否有附和對
    方避免衝突之可能，更非無疑，自難推翻證人李文琪上開依
    法具結後所為之證詞，至原告與被告間之對話，被告並無任
    何陳述承認其於1 月5 日前已將天使及紅翻天酒店之2 股股
    權出售予李文琪，導致其於1 月5 日無法履行本件買賣契約
    之情事，故此部分證據均無從為原告有利之認定。
六、綜上所述，原告主張被告於100 年1 月5 日前已將天使及紅
    翻天股權出售予李文琪一節，不能認為屬實，且此部分股權
    買賣，屬種類之債，本無給付不能之問題，又壹零壹酒店之
    股權部分業經證人李文琪承認原告已購得被告及證人黃明誠
    股權共2 股，被告已完成該部分契約義務之履行，是原告主
    張被告本件買賣契約有民法第226 條第1 項給付不能之情形
    ，並非可採。從而，原告主張依民法第256 條之規定解除雙
    方契約，請求被告恢復原狀，返還原告已支付之價金，為無
    理由，應予駁回。另原告假執行之聲請，因其敗訴而失其附
    麗，應併予駁回。
七、訴訟費用裁判之依據：民事訴訟法第78條。
中    華    民    國    100    年    8    月     9    日
                  民事第二庭    法  官  袁雪華
正本係照原本作成。
如對本判決上訴，須於判決送達後二十日內向本院提出上訴狀。
如委任律師提起上訴者，應一併繳納上訴審裁判費。
中    華    民    國    100    年    8    月     9    日
                                書記官  劉霜潔